ACORDAO-COMPLETO-2436312

ACÓRDÃO 5907/2021 ATA 11/2021 - SEGUNDA CÂMARA

VISTOS, relatados e discutidos estes autos de tomada de contas especial (TCE) instaurada pelo Ministério do Turismo, em desfavor de Luiz Donizete Sifoleli e Associação de Rodeio Completo - Os Tropeiros, em razão da não comprovação da regular aplicação dos recursos repassados pela União por meio do Convênio 00484/2010, registro Siafi 735859, firmado entre o Ministério do Turismo e a referida associação, tendo por objeto o evento descrito como "1º Cavalgada Fest Show de Tarabai/SP".
ACORDAM os Ministros do Tribunal de Contas da União, reunidos em sessão de 2ª Câmara, ante as razões expostas pelo Relator, em:
9.1. considerar revéis os responsáveis Luiz Donizete Sifoleli e Associação de Rodeio Completo - Os Tropeiros, para todos os efeitos, dando-se prosseguimento ao processo, com fulcro no art. 12, § 3º, da Lei 8.443/1992;
9.2. julgar irregulares, nos termos dos arts. 1º, inciso I, 16, inciso III, alíneas "b" e "c", da Lei 8.443/1992, c/c os arts. 19 e 23, inciso III, da mesma Lei, as contas dos responsáveis Luiz Donizete Sifoleli e Associação de Rodeio Completo - Os Tropeiros, condenando-os solidariamente ao pagamento da importância de R$ 100.000,00 (cem mil reais) , atualizada monetariamente e acrescida dos juros de mora, calculada a partir da data de 25/6/2010 até a data da efetiva quitação do débito, fixando-lhes o prazo de quinze dias, para que comprovem, perante o Tribunal, o recolhimento das referidas quantias aos cofres do Tesouro Nacional, nos termos do art. 23, inciso III, alínea "a", da citada lei, c/c o art. 214, inciso III, alínea "a", do Regimento Interno do TCU
9.3. aplicar individualmente aos responsáveis Luiz Donizete Sifoleli e Associação de Rodeio Completo - Os Tropeiros a multa prevista no art. 57 da Lei 8.443/1992 c/c o art. 267 do Regimento Interno do TCU, no valor de R$ 20.000,00 (vinte mil reais) , fixando-lhes o prazo de quinze dias, a contar da notificação, para que comprovem, perante o Tribunal (art. 214, III, alínea "a", do Regimento Interno do TCU) , o recolhimento das dívidas aos cofres do Tesouro Nacional, atualizadas monetariamente desde a data do presente acórdão até a do efetivo recolhimento, se pagas após o vencimento, na forma da legislação em vigor;
9.4 autorizar, desde logo, a cobrança judicial das dívidas, caso não atendidas as notificações, na forma do disposto no art. 28, inciso II, da Lei 8.443/1992;
9.5 autorizar também, desde logo, se requerido, com fundamento no art. 26 da Lei 8.443, de 1992, c/c o art. 217, §§ 1º e 2º do Regimento Interno do TCU, o parcelamento das dívidas em até 36 parcelas, incidindo, sobre cada parcela, corrigida monetariamente, os correspondentes acréscimos legais, fixando-lhes o prazo de quinze dias, a contar do recebimento das notificações, para comprovarem, perante o Tribunal, o recolhimento da primeira parcela, e de trinta dias, a contar da parcela anterior, para comprovarem os recolhimentos das demais parcelas, devendo incidir, sobre cada valor mensal, atualizado monetariamente, os juros de mora devidos, no caso do débito, na forma prevista na legislação em vigor, alertando os responsáveis de que a falta de comprovação do recolhimento de qualquer parcela importará o vencimento antecipado do saldo devedor, nos termos do § 2º do art. 217 do Regimento Interno deste Tribunal;
9.6. enviar cópia desta deliberação ao Ministério do Turismo e aos responsáveis, para ciência, e ao Procurador-Chefe da Procuradoria da República no Estado de São Paulo, nos termos do § 3º do art. 16 da Lei 8.443/1992 c/c o § 7º do art. 209 do Regimento Interno do TCU, para adoção das medidas cabíveis;
9.7. informar à Procuradoria da República no Estado de São Paulo, ao Ministério do Turismo e aos responsáveis que a presente deliberação, acompanhada do Relatório e do Voto que a fundamentam, está disponível para a consulta no endereço www.tcu.gov.br/acordaos;
9.8. informar à Procuradoria da República no Estado de São Paulo que, nos termos do parágrafo único do art. 62 da Resolução-TCU 259/2014, os procuradores e membros do Ministério Público credenciados nesta Corte podem acessar os presentes autos de forma eletrônica e automática, ressalvados apenas os casos de eventuais peças classificadas como sigilosas, as quais requerem solicitação formal.

Tomada de contas especial instaurada pelo Ministério do Turismo em razão da não comprovação da regular aplicação dos recursos repassados pela União por meio do Convênio 00484/2010, registro Siafi 735859.

Segunda Câmara

Ministério do Turismo.

3. Interessados/Responsáveis:
3.1. Responsáveis: Associação de Rodeio Completo - Os Tropeiros (04.534.444/0001-68); Luiz Donizete Sifoleli (XXX.935.791-XX).

13.1. Ministros presentes: Bruno Dantas (Presidente), Augusto Nardes (Relator), Aroldo Cedraz e Raimundo Carreiro.
13.2. Ministros-Substitutos presentes: Marcos Bemquerer Costa e André Luís de Carvalho.

AUGUSTO NARDES

Adoto como relatório, com os ajustes de forma considerados cabíveis, a instrução de mérito elaborada no âmbito da Secretaria de Controle Externo de Tomada de Contas Especial - SecexTCE (peça 107) , acolhida pelo corpo dirigente da unidade técnica especializada (peças 108 e 109) , contando, ainda, com a anuência do Ministério Público junto a este Tribunal (peça 110) :
"INTRODUÇÃO
Cuidam os autos de tomada de contas especial instaurada pelo Ministério do Turismo, em desfavor de Luiz Donizete Sifoleli (CPF: XXX.935.791-XX) e Associação de Rodeio Completo - Os Tropeiros (CNPJ: 04.534.444/0001-68) , em razão da não comprovação da regular aplicação dos recursos repassados pela União realizadas por meio do Convênio 00484/2010, registro Siafi 735859 (peça 6) , firmado entre o Ministério do Turismo e a Associação de Rodeio Completo - Os Tropeiros, tendo por objeto o evento descrito como '1º Cavalgada Fest Show de Tarabai/SP'.
HISTÓRICO
Em 4/10/2017, com fundamento na IN/TCU 71/2012, alterada pela IN/TCU 76/2016 e DN/TCU 155/2016, o dirigente do Ministério do Turismo autorizou a instauração da tomada de contas especial (peça 38) . O processo foi registrado no sistema e-TCE como número 180/2018.
O Convênio 00484/2010, registro Siafi 735859, foi firmado no valor de R$ 110.000,00, sendo R$ 100.000,00 à conta do concedente e R$ 10.000,00 referentes à contrapartida do convenente. Teve vigência de 27/5/2010 a 20/9/2010, com prazo para apresentação da prestação de contas em 21/10/2010. Os repasses efetivos da União totalizaram R$ 100.000,00 (peça 8) .
A prestação de contas e complementações enviadas foram analisadas por meio dos documentos constantes nas peças 25 e 35.
O fundamento para a instauração da Tomada de Contas Especial, conforme consignado na matriz de responsabilização elaborada pelo tomador de contas, foi a constatação da seguinte irregularidade: 
Não comprovar a locação de tendas e a prestação dos serviços de segurança. Não enviar o relatório de cumprimento do objeto preenchido de acordo com o plano de trabalho, ausência do contrato de exclusividade, notas emitidas sem o atesto do recebimento dos serviços e ausência de documentação bancária que apresente os pagamentos realizados. 
Os responsáveis arrolados na fase interna foram devidamente comunicados e, diante da ausência de justificativas suficientes para elidir a irregularidade e da não devolução dos recursos, instaurou-se a tomada de contas especial.
No relatório (peça 64) , o tomador de contas concluiu que o prejuízo importaria no valor original de R$ 100.000,00, imputando-se a responsabilidade a Luiz Donizete Sifoleli, na condição de gestor dos recursos e Associação de Rodeio Completo - Os Tropeiros, na condição de contratado. 
Em 16/10/2018, a Controladoria-Geral da União emitiu o relatório de auditoria (peça 65) , em concordância com o relatório do tomador de contas. O certificado de auditoria e o parecer do dirigente do órgão de controle interno concluíram pela irregularidade das presentes contas (peças 66 e 67) .
Em 19/11/2018, o ministro responsável pela área atestou haver tomado conhecimento das conclusões contidas no relatório e certificado de auditoria, bem como do parecer conclusivo do dirigente do órgão de controle interno, manifestando-se pela irregularidade das contas, e determinou o encaminhamento do processo ao Tribunal de Contas da União (peça 68) .
Na instrução inicial (peça 71) , analisando-se os documentos nos autos, concluiu-se pela necessidade de realização de citação para as seguintes irregularidades: 
1.1. Irregularidade 1: ausência de comprovação da regular execução financeira do convênio.
1.1.1. Evidências da irregularidade: documentos técnicos presentes nas peças 6, 18, 20, 21, 22, 41 e 45.
1.1.2. Normas infringidas: art. 37, caput, c/c o art. 70, parágrafo único, da Constituição Federal de 1988; art. 93 do Decreto-lei 200, de 25 de fevereiro de 1967; art. 50, § 3º, da Portaria Interministerial 127/2008, e Termo do Convênio (cláusulas oitava, parágrafo quarto, e décima segunda) .
1.1.3. Débito relacionado aos responsáveis Luiz Donizete Sifoleli (CPF: XXX.935.791-XX) e Associação de Rodeio Completo - Os Tropeiros (CNPJ: 04.534.444/0001-68) :
	Data de ocorrência
	Valor histórico (R$) 
	Identificador da parcela

	25/6/2010
	100.000,00
	D1

1.1.4. Cofre credor: Tesouro Nacional.
1.1.5. Responsável: Associação de Rodeio Completo - Os Tropeiros (CNPJ: 04.534.444/0001-68) .
1.1.5.1. Conduta: não apresentar notas fiscais com ateste ou informações acerca do convênio; e não apresentar quaisquer tipos de comprovantes de transferências bancárias/cheques que comprovassem as quantias retiradas da conta bancária específica do convênio.
1.1.5.2. Nexo de causalidade: a não apresentação de documentos que comprovassem a regular execução financeira dos itens previstos no plano de trabalho resultou na presunção de danos ao erário.
1.1.5.3. Culpabilidade: não há excludentes de ilicitude, de culpabilidade e de punibilidade; é razoável supor que o administrador responsável pela pessoa jurídica tinha consciência da ilicitude de sua conduta; era exigível conduta diversa da praticada, qual seja, comprovar por meio de documentos a efetiva execução física e financeira de todos os itens previstos no plano de trabalho. Ressalte-se que a análise da boa-fé relativa a pessoa jurídica de direito privado é realizada considerando as condutas de seus administradores, uma vez que os atos destes obrigam a pessoa jurídica, desde que exercidos nos limites dos poderes definidos no ato constitutivo do ente, nos termos do art. 47 do Código Civil (Acórdão 1723/2016-TCU-Plenário, Ministro-Relator Raimundo Carreiro) .
1.1.6. Responsável: Luiz Donizete Sifoleli (CPF: XXX.935.791-XX) .
1.1.6.1. Conduta: não comprovar a locação de tendas e a prestação dos serviços de segurança. Não enviar o relatório de cumprimento do objeto preenchido de acordo com o plano de trabalho, ausência do contrato de exclusividade, notas emitidas sem o atesto do recebimento dos serviços e ausência de documentação bancária que apresente os pagamentos realizados.
1.1.6.2. Nexo de causalidade: A não apresentação de documentos que comprovassem a execução física e financeira dos itens previstos no plano de trabalho resultou na presunção de dano ao erário.
1.1.6.3. Culpabilidade: não há excludentes de ilicitude, de culpabilidade e de punibilidade; é razoável supor que o responsável tinha consciência da ilicitude de sua conduta; era exigível conduta diversa da praticada, qual seja, comprovar por meio de documentos a efetiva execução física e financeira de todos os itens previstos no plano de trabalho.
1.2. Irregularidade 2: ausência de comprovação de que as empresas que não detinham direitos de exclusividade, contratadas irregularmente por inexigibilidade, pagaram o cachê de bandas ou cantores que realizaram o evento.
1.2.1. Evidências da irregularidade: documentos técnicos presentes nas peças 6, 41 e 45.
1.2.2. Normas infringidas: art. 70, parágrafo único, da Constituição Federal de 1988; art. 93 do Decreto-lei 200, de 25 de fevereiro de 1967; art. 50, §3º, da Portaria Interministerial 127/2008, Acórdão 96/2008-TCU-Plenário, Acórdão 1435/2017-TCU-Plenário e Termo do Convênio, cláusula terceira, II, itens 'oo' e 'pp'.
1.2.3. Débito relacionado aos responsáveis Luiz Donizete Sifoleli (CPF: XXX.935.791-XX) e Associação de Rodeio Completo - Os Tropeiros (CNPJ: 04.534.444/0001-68) :
	Data de ocorrência
	Valor histórico (R$) 
	Identificador da parcela

	25/6/2010
	100.000,00
	D1

1.2.4. Cofre credor: Tesouro Nacional.
1.2.5. Responsável: Associação de Rodeio Completo - Os Tropeiros (CNPJ: 04.534.444/0001-68) .
1.2.5.1. Conduta: não apresentar notas fiscais e recibos (ou outros documentos equivalentes) emitidos em nome das bandas e cantores e assinados por seus representantes legais ou pelos seus empresários exclusivos, sendo essa representação ou exclusividade registrada em cartório.
1.2.5.2. Nexo de causalidade: a não apresentação de notas fiscais e recibos (ou outros documentos equivalentes) emitidos em nome das bandas e cantores e assinados por seus representantes legais ou pelos seus empresários exclusivos impediu comprovação do nexo causal entre os recursos federais transferidos e os pagamentos efetuados, visto que não se provou que os valores pagos ao intermediário contratado efetivamente foi repassado as banda e artistas que realizaram shows, resultando em presunção de prejuízo ao erário.
1.2.5.3. Culpabilidade: não há excludentes de ilicitude, de culpabilidade e de punibilidade; é razoável supor que o administrador responsável pela pessoa jurídica tinha consciência da ilicitude de sua conduta; era exigível conduta diversa da praticada, qual seja, assegurar que as bandas e cantores que se apresentaram no evento efetivamente receberam o valor dos pagamentos especificados no plano de trabalho. Ressalte-se que a análise da boa-fé relativa a pessoa jurídica de direito privado é realizada considerando as condutas de seus administradores, uma vez que os atos destes obrigam a pessoa jurídica, desde que exercidos nos limites dos poderes definidos no ato constitutivo do ente, nos termos do art. 47 do Código Civil (Acórdão 1723/2016-TCU-Plenário, Ministro-Relator Raimundo Carreiro) .
1.2.6. Responsável: Luiz Donizete Sifoleli (CPF: XXX.935.791-XX) .
1.2.6.1. Conduta: não apresentar notas fiscais e recibos (ou outros documentos equivalentes) emitidos em nome das bandas e cantores e assinados por seus representantes legais ou pelos seus empresários exclusivos, sendo essa representação ou exclusividade registrada em cartório.
1.2.6.2. Nexo de causalidade: a não apresentação de notas fiscais e recibos (ou outros documentos equivalentes) emitidos em nome das bandas e cantores e assinados por seus representantes legais ou pelos seus empresários exclusivos impediu comprovação do nexo causal entre os recursos federais transferidos e os pagamentos efetuados, visto que não se provou que os valores pagos ao intermediário contratado efetivamente foi repassado as banda e artistas que realizaram shows, resultando em presunção de prejuízo ao erário.
1.2.6.3. Culpabilidade: não há excludentes de ilicitude, de culpabilidade e de punibilidade; é razoável supor que o responsável tinha consciência da ilicitude de sua conduta; era exigível conduta diversa da praticada, qual seja, assegurar que as bandas e cantores que se apresentaram no evento efetivamente receberam o valor dos pagamentos especificados no plano de trabalho.
1.3. Irregularidade 3: não comprovação da execução física do objeto do convênio.
1.3.1. Evidências da irregularidade: documentos técnicos presentes nas peças 6, 25, 35 e 45.
1.3.2. Normas infringidas: art. 70, parágrafo único, da Constituição Federal de 1988; art. 93 do Decreto-lei 200, de 25 de fevereiro de 1967; art. 50, §3º, da Portaria Interministerial 127/2008, e Termo do Convênio (cláusula décima terceira, parágrafo segundo) .
1.3.3. Débito relacionado aos responsáveis Luiz Donizete Sifoleli (CPF: XXX.935.791-XX) e Associação de Rodeio Completo - Os Tropeiros (CNPJ: 04.534.444/0001-68) :
	Data de ocorrência
	Valor histórico (R$) 
	Identificador da parcela

	25/6/2010
	100.000,00
	D1

1.3.4. Cofre credor: Tesouro Nacional.
1.3.5. Responsável: Associação de Rodeio Completo - Os Tropeiros (CNPJ: 04.534.444/0001-68) .
1.3.5.1. Conduta: não apresentar imagens (fotografias ou filmagens) ou outros documentos que provassem a execução dos itens previstos no plano de trabalho e pagos com recursos do convênio.
1.3.5.2. Nexo de causalidade: a não apresentação de documentos que comprovassem a execução dos itens previstos no plano de trabalho resultou na presunção de dano ao erário.
1.3.5.3. Culpabilidade: não há excludentes de ilicitude, de culpabilidade e de punibilidade; é razoável supor que o administrador responsável pela pessoa jurídica tinha consciência da ilicitude de sua conduta; era exigível conduta diversa da praticada, qual seja, comprovar por meio de documentos a efetiva execução de todos os itens previstos no plano de trabalho. Ressalte-se que a análise da boa-fé relativa a pessoa jurídica de direito privado é realizada considerando as condutas de seus administradores, uma vez que os atos destes obrigam a pessoa jurídica, desde que exercidos nos limites dos poderes definidos no ato constitutivo do ente, nos termos do art. 47 do Código Civil (Acórdão 1723/2016-TCU-Plenário, Ministro-Relator Raimundo Carreiro) .
1.3.6. Responsável: Luiz Donizete Sifoleli (CPF: XXX.935.791-XX) .
1.3.6.1. Conduta: não apresentar imagens (fotografias ou filmagens) ou outros documentos que provassem a execução dos itens previstos no plano de trabalho e pagos com recursos do convênio.
1.3.6.2. Nexo de causalidade: a não apresentação de documentos que comprovassem a execução dos itens previstos no plano de trabalho resultou na presunção de dano ao erário.
1.3.6.3. Culpabilidade: não há excludentes de ilicitude, de culpabilidade e de punibilidade; é razoável supor que o responsável tinha consciência da ilicitude de sua conduta; era exigível conduta diversa da praticada, qual seja, comprovar por meio de documentos a efetiva execução de todos os itens previstos no plano de trabalho.
Em cumprimento ao pronunciamento da unidade (peça 73) , foram efetuadas citações dos responsáveis, nos moldes adiante:
 Luiz Donizete Sifoleli: promovida a citação do responsável, conforme delineado adiante:
	Comunicação: Ofício 25393/2020 - Seproc (peça 79) 
Data da Expedição: 4/6/2020
Data da Ciência: não houve (Recusado) (peça 80) 
Observação: Ofício enviado para o endereço do responsável, conforme pesquisa na base de dados no sistema da Receita Federal, custodiada pelo TCU.
	
	Comunicação: Ofício 25394/2020 - Seproc (peça 78) 
Data da Expedição: 4/6/2020
Data da Ciência: não houve (Ausente) (peça 82) 
Observação: Ofício enviado para o endereço do responsável, conforme pesquisa na base de dados no sistema do Renach, custodiada pelo TCU.
	
	Comunicação: Ofício 34526/2020 - Seproc (peça 88) 
Data da Expedição: 28/7/2020
Data da Ciência: não houve (Mudou-se) (peça 105) 
Observação: Ofício enviado para o endereço do responsável, conforme pesquisa na base de dados no sistema do Renach, custodiada pelo TCU (peça 85) .
	
	Comunicação: Ofício 34527/2020 - Seproc (peça 89) 
Data da Expedição: 28/7/2020
Data da Ciência: não houve (Recusado) (peça 98) 
Observação: Ofício enviado para o endereço do responsável, conforme pesquisa na base de dados nos sistemas corporativos do TCU, custodiada pelo TCU (peça 85) .
	
	Comunicação: Ofício 34528/2020 - Seproc (peça 90) 
Data da Expedição: 28/7/2020
Data da Ciência: não houve (Desconhecido) (peça 100) 
Observação: Ofício enviado para o endereço do responsável, conforme pesquisa na base de dados no sistema da Receita Federal, custodiada pelo TCU (peça 85) .
	
	Comunicação: Ofício 34529/2020 - Seproc (peça 91) 
Data da Expedição: 28/7/2020
Data da Ciência: não houve (Desconhecido) (peça 99) 
Observação: Ofício enviado para o endereço do responsável, conforme pesquisa na base de dados nos sistemas corporativos do TCU, custodiada pelo TCU (peça 85) .
	
	Comunicação: Edital 1163/2020 - Seproc (peça 87) 
Data da Publicação: 27/7/2020
Fim do prazo para a defesa: 12/8/2020.
	
 Associação de Rodeio Completo - Os Tropeiros: promovida a citação do responsável, conforme delineado adiante:
	Comunicação: Ofício 25396/2020 - Seproc (peça 76) 
Data da Expedição: 4/6/2020
Data da Ciência: não houve (Número inexistente) (peça 81) 
Observação: Ofício enviado para o endereço do responsável, conforme pesquisa na base de dados no sistema da Receita Federal, custodiada pelo TCU.
	
	Comunicação: Ofício 25397/2020 - Seproc (peça 77) 
Data da Expedição: 4/6/2020
Data da Ciência: não houve (Ausente) (peça 83) 
Observação: Ofício enviado para o endereço do responsável, conforme pesquisa na base de dados no sistema do Renach, custodiada pelo TCU.
	
	Comunicação: Ofício 34530/2020 - Seproc (peça 92) 
Data da Expedição: 28/7/2020
Data da Ciência: não houve (Mudou-se) (peça 104) 
Observação: Ofício enviado para o endereço do responsável, conforme pesquisa na base de dados no sistema do Renach, custodiada pelo TCU (peça 85) .
	
	Comunicação: Ofício 34531/2020 - Seproc (peça 93) 
Data da Expedição: 28/7/2020
Data da Ciência: não houve (Recusado) (peça 101) 
Observação: Ofício enviado para o endereço do responsável, conforme pesquisa na base de dados nos sistemas corporativos do TCU, custodiada pelo TCU (peça 85) .
	
	Comunicação: Ofício 34532/2020 - Seproc (peça 94) 
Data da Expedição: 28/7/2020
Data da Ciência: não houve (Desconhecido) (peça 102) 
Observação: Ofício enviado para o endereço do responsável, conforme pesquisa na base de dados no sistema da Receita Federal, custodiada pelo TCU (peça 85) .
	
	Comunicação: Ofício 34533/2020 - Seproc (peça 95) 
Data da Expedição: 28/7/2020
Data da Ciência: não houve (Desconhecido) (peça 103) 
Observação: Ofício enviado para o endereço do responsável, conforme pesquisa na base de dados no sistema do Renach, custodiada pelo TCU (peça 85) .
	
	Comunicação: Edital 1016/2020 - Seproc (peça 86) 
Data da Publicação: 24/7/2020
Fim do prazo para a defesa: 8/8/2020.
	
Conforme Despacho de Conclusão das Comunicações Processuais (peça 106) , as providências inerentes às comunicações processuais foram concluídas.
Transcorrido o prazo regimental, os responsáveis Luiz Donizete Sifoleli e Associação de Rodeio Completo - Os Tropeiros permaneceram silentes, devendo ser considerados revéis, nos termos do art. 12, § 3º, da Lei 8.443/1992.
ANÁLISE DOS PRESSUPOSTOS DE PROCEDIBILIDADE DA IN/TCU 71/2012
Avaliação de Viabilidade do Exercício do Contraditório e Ampla Defesa
Verifica-se que não houve o transcurso de mais de dez anos desde o fato gerador sem que tenha havido a notificação dos responsáveis pela autoridade administrativa federal competente (art. 6º, inciso II, c/c art. 19 da IN/TCU 71/2012, modificada pela IN/TCU 76/2016) , uma vez que o fato gerador da irregularidade sancionada ocorreu em 25/6/2010, e os responsáveis Luiz Donizete Sifoleli e a Associação de Rodeio Completo - Os Tropeiros foram notificados sobre as irregularidades pela autoridade administrativa competente em 14/7/2017 (peças 46-48) :
Valor de Constituição da TCE
Verifica-se, ainda, que o valor atualizado do débito apurado (sem juros) em 1/1/2017 é de R$ 153.550,00, portanto superior ao limite mínimo de R$ 100.000,00, na forma estabelecida conforme os arts. 6º, inciso I, e 19 da IN/TCU 71/2012, modificada pela IN/TCU 76/2016. 
OUTROS PROCESSOS/DÉBITOS NOS SISTEMAS DO TCU COM OS MESMOS RESPONSÁVEIS
Informa-se que foi encontrado processo no Tribunal com os mesmos responsáveis:
	Responsável
	Processos

	Luiz Donizete Sifoleli
	Processo 032.083/2020-3 [CBEX, aberto, 'Cobrança executiva de débito originária do (s) AC (s) AC-14.868-42/2018-1C referente ao TC Processo 022.211/2016-0']
Processo 032.079/2020-6 [CBEX, aberto, 'Cobrança executiva de multa originária do (s) AC (s) AC-9.001-28/2018-1C referente ao TC Processo 022.211/2016-0']
Processo 032.082/2020-7 [CBEX, aberto, 'Cobrança executiva de débito originária do (s) AC (s) AC-9.001-28/2018-1C referente ao TC Processo 022.211/2016-0']
Processo 032.081/2020-0 [CBEX, aberto, 'Cobrança executiva de débito originária do (s) AC (s) AC-9.001-28/2018-1C referente ao TC Processo 022.211/2016-0']
Processo 018.672/2019-1 [TCE, aberto, 'TCE instaurada pelo (a) MINISTÉRIO DO TURISMO (VINCULADOR) em razão de Não comprovação da regular aplicação dos recursos repassados pela União, Convênio 00654/2009, firmado com o/a MINISTERIO DO TURISMO, Siafi/Siconv 704041, função COMERCIO E SERVICOS, que teve como objeto 1° FEIRA AGROPECUÁRIA DO COMÉCIO DE IEPÊ/SP (nº da TCE no sistema: 505/2017) ']
Processo 022.212/2016-7 [TCE, aberto, 'MTur, encaminha processo 72031.001092/2016-64 de TCE instaurado pelo MT, em razão do não encaminhamento de documentação exigida para a prestação de contas do Convênio n. 706529/2009, celebrado com a Associação de Rodeio Completo - Os Tropeiros, com sede na cidade de Taciba-São Paulo. Responsáveis: Associação de Rodeio Completo - Os Tropeiros e Luiz Donizete Sifoleli']
Processo 022.211/2016-0 [TCE, aberto, 'Ministério do Turismo encaminha processo nº 72031.000710/2016-59 de TCE instaurado pelo MT, em razão do não encaminhamento de documentação exigida para a prestação de contas do Convênio n. 703109/2009, celebrado com a Associação de Rodeio Completo - Os Tropeiros, com sede na cidade de Taciba-São Paulo. Responsáveis: Associação de Rodeio Completo - Os Tropeiros e Luiz Donizete Sifoleli']
Processo 016.922/2015-8 [TCE, aberto, 'Tomada de Contas Especial instaurada pelo Ministério do Turismo contra Associação de Rodeio Completo - Os Tropeiros/SP por impugnação de despesas. (Proc.: 72031.003795/2014-65; Conv.: 703402/2009; SICONV: 703.402) ']
Processo 017.845/2020-3 [CBEX, encerrado, 'Cobrança Executiva de débito originária do (s) AC (s) AC-9002-28/2018-1C, referente ao TC Processo 022.212/2016-7']
Processo 017.849/2020-9 [CBEX, encerrado, 'Cobrança Executiva de multa originária do (s) AC (s) AC-9002-28/2018-1C, referente ao TC Processo 022.212/2016-7']
Processo 034.500/2016-2 [CBEX, encerrado, 'Cobrança Executiva de multa originária do (s) AC (s) AC-6212-35/2016-1C, referente ao TC Processo 001.114/2015-8']
Processo 034.498/2016-8 [CBEX, encerrado, 'Cobrança Executiva de débito originária do (s) AC (s) AC-6212-35/2016-1C, referente ao TC Processo 001.114/2015-8']
Processo 023.671/2017-3 [CBEX, encerrado, 'Cobrança Executiva de multa originária do (s) AC (s) AC-6869-40/2016-1C, referente ao TC Processo 016.922/2015-8']
Processo 023.669/2017-9 [CBEX, encerrado, 'Cobrança Executiva de débito originária do (s) AC (s) AC-6869-40/2016-1C, referente ao TC Processo 016.922/2015-8']
Processo 001.114/2015-8 [TCE, encerrado, 'Convênio 219/2010 (Siafi/Siconv 732670) , firmado entre o Ministério do Turismo e a Associação de Rodeio Completo de Taciba - Os Tropeiros']
Processo 014.954/2020-6 [TCE, aberto, 'TCE instaurada pelo (a) MINISTÉRIO DO TURISMO (VINCULADOR) em razão de Não comprovação da regular aplicação dos recursos repassados pela União, Convênio 00802/2010, firmado com o/a MINISTERIO DO TURISMO, Siafi/Siconv 737890, função COMERCIO E SERVICOS, que teve como objeto 1º Cavalgada Fest Show de Parapuã/SP (nº da TCE no sistema: 2983/2019) ']

	Associação de Rodeio Completo - Os Tropeiros
	Processo 032.076/2020-7 [CBEX, aberto, 'Cobrança executiva de multa originária do (s) AC (s) AC-9.001-28/2018-1C referente ao TC Processo 022.211/2016-0']
Processo 032.083/2020-3 [CBEX, aberto, 'Cobrança executiva de débito originária do (s) AC (s) AC-14.868-42/2018-1C referente ao TC Processo 022.211/2016-0']
Processo 032.082/2020-7 [CBEX, aberto, 'Cobrança executiva de débito originária do (s) AC (s) AC-9.001-28/2018-1C referente ao TC Processo 022.211/2016-0']
Processo 032.081/2020-0 [CBEX, aberto, 'Cobrança executiva de débito originária do (s) AC (s) AC-9.001-28/2018-1C referente ao TC Processo 022.211/2016-0']
Processo 018.672/2019-1 [TCE, aberto, 'TCE instaurada pelo (a) MINISTÉRIO DO TURISMO (VINCULADOR) em razão de Não comprovação da regular aplicação dos recursos repassados pela União, Convênio 00654/2009, firmado com o/a MINISTERIO DO TURISMO, Siafi/Siconv 704041, função COMERCIO E SERVICOS, que teve como objeto 1° FEIRA AGROPECUÁRIA DO COMÉCIO DE IEPÊ/SP (nº da TCE no sistema: 505/2017) ']
Processo 022.212/2016-7 [TCE, aberto, 'MTur, encaminha processo 72031.001092/2016-64 de TCE instaurado pelo MT, em razão do não encaminhamento de documentação exigida para a prestação de contas do Convênio n. 706529/2009, celebrado com a Associação de Rodeio Completo - Os Tropeiros, com sede na cidade de Taciba-São Paulo. Responsáveis: Associação de Rodeio Completo - Os Tropeiros e Luiz Donizete Sifoleli']
Processo 022.211/2016-0 [TCE, aberto, 'Ministério do Turismo encaminha processo nº 72031.000710/2016-59 de TCE instaurado pelo MT, em razão do não encaminhamento de documentação exigida para a prestação de contas do Convênio n. 703109/2009, celebrado com a Associação de Rodeio Completo - Os Tropeiros, com sede na cidade de Taciba-São Paulo. Responsáveis: Associação de Rodeio Completo - Os Tropeiros e Luiz Donizete Sifoleli']
Processo 016.922/2015-8 [TCE, aberto, 'Tomada de Contas Especial instaurada pelo Ministério do Turismo contra Associação de Rodeio Completo - Os Tropeiros/SP por impugnação de despesas. (Proc.: 72031.003795/2014-65; Conv.: 703402/2009; SICONV: 703.402) ']
Processo 017.845/2020-3 [CBEX, encerrado, 'Cobrança Executiva de débito originária do (s) AC (s) AC-9002-28/2018-1C, referente ao TC Processo 022.212/2016-7']
Processo 017.848/2020-2 [CBEX, encerrado, 'Cobrança Executiva de multa originária do (s) AC (s) AC-9002-28/2018-1C, referente ao TC Processo 022.212/2016-7']
Processo 034.499/2016-4 [CBEX, encerrado, 'Cobrança Executiva de multa originária do (s) AC (s) AC-6212-35/2016-1C, referente ao TC Processo 001.114/2015-8']
Processo 034.498/2016-8 [CBEX, encerrado, 'Cobrança Executiva de débito originária do (s) AC (s) AC-6212-35/2016-1C, referente ao TC Processo 001.114/2015-8']
Processo 023.670/2017-7 [CBEX, encerrado, 'Cobrança Executiva de multa originária do (s) AC (s) AC-6869-40/2016-1C, referente ao TC Processo 016.922/2015-8']
Processo 023.669/2017-9 [CBEX, encerrado, 'Cobrança Executiva de débito originária do (s) AC (s) AC-6869-40/2016-1C, referente ao TC Processo 016.922/2015-8']
Processo 001.114/2015-8 [TCE, encerrado, 'Convênio 219/2010 (Siafi/Siconv 732670) , firmado entre o Ministério do Turismo e a Associação de Rodeio Completo de Taciba - Os Tropeiros']
Processo 014.954/2020-6 [TCE, aberto, 'TCE instaurada pelo (a) MINISTÉRIO DO TURISMO (VINCULADOR) em razão de Não comprovação da regular aplicação dos recursos repassados pela União, Convênio 00802/2010, firmado com o/a MINISTERIO DO TURISMO, Siafi/Siconv 737890, função COMERCIO E SERVICOS, que teve como objeto 1º Cavalgada Fest Show de Parapuã/SP (nº da TCE no sistema: 2983/2019) ']

A tomada de contas especial está, assim, devidamente constituída e em condição de ser instruída.
EXAME TÉCNICO
Da validade das notificações:
Preliminarmente, cumpre tecer breves considerações sobre a forma como são realizadas as comunicações processuais no TCU. A esse respeito, destacam-se o art. 179, do Regimento Interno do TCU (Resolução-155, de 4/12/2002) e o art. 4º, inciso III, § 1º, da Resolução-TCU 170, de 30 de junho de 2004, in verbis:
Art. 179. A citação, a audiência ou a notificação, bem como a comunicação de diligência, farse-ão:
I - mediante ciência da parte, efetivada por servidor designado, por meio eletrônico, fac-símile, telegrama ou qualquer outra forma, desde que fique confirmada inequivocamente a entrega da comunicação ao destinatário;
II - mediante carta registrada, com aviso de recebimento que comprove a entrega no endereço do destinatário;
III - por edital publicado no Diário Oficial da União, quando o seu destinatário não for localizado
 (...) 
Art. 3º As comunicações serão dirigidas ao responsável, ou ao interessado, ou ao dirigente de órgão ou entidade, ou ao representante legal ou ao procurador constituído nos autos, com poderes expressos no mandato para esse fim, por meio de:
I - correio eletrônico, fac-símile ou telegrama;
II - servidor designado;
III - carta registrada, com aviso de recebimento;
IV - edital publicado no Diário Oficial da União, quando o seu destinatário não for localizado, nas hipóteses em que seja necessário o exercício de defesa.
Art. 4º. Consideram-se entregues as comunicações:
I - efetivadas conforme disposto nos incisos I e II do artigo anterior, mediante confirmação da ciência do destinatário;
II - realizadas na forma prevista no inciso III do artigo anterior, com o retorno do aviso de recebimento, entregue comprovadamente no endereço do destinatário;
III - na data de publicação do edital no Diário Oficial da União, quando realizadas na forma prevista no inciso IV do artigo anterior.
§ 1º O endereço do destinatário deverá ser previamente confirmado mediante consulta aos sistemas disponíveis ao Tribunal ou a outros meios de informação, a qual deverá ser juntada ao respectivo processo.
 (...) 
	Bem se vê, portanto, que a validade da citação via postal não depende de que o aviso de recebimento seja assinado pelo próprio destinatário da comunicação, o que dispensa, no caso em tela, a entrega do AR em 'mãos próprias'. A exigência da norma é no sentido de o Tribunal verificar se a correspondência foi entregue no endereço correto, residindo aqui a necessidade de certeza inequívoca. 
	Não é outra a orientação da jurisprudência do TCU, conforme se verifica dos julgados a seguir transcritos:
São válidas as comunicações processuais entregues, mediante carta registrada, no endereço correto do responsável, não havendo necessidade de que o recebimento seja feito por ele próprio (Acórdão 3648/2013-TCU-Segunda Câmara, Relator Min.José Jorge) ;
É prescindível a entrega pessoal das comunicações pelo TCU, razão pela qual não há necessidade de que o aviso de recebimento seja assinado pelo próprio destinatário. Entregandose a correspondência no endereço correto do destinatário, presume-se o recebimento da citação. (Acórdão 1019/2008-TCU-Plenário, Relator Min.Benjamin Zymler) ;
As comunicações do TCU, inclusive as citações, deverão ser realizadas mediante Aviso de Recebimento - AR, via Empresa Brasileira de Correios e Telégrafos, bastando para sua validade que se demonstre que a correspondência foi entregue no endereço correto. (Acórdão 1526/2007-TCU-Plenário, Relator Min.Aroldo Cedraz) .
A validade do critério de comunicação processual do TCU foi referendada pelo Supremo Tribunal Federal, nos termos do julgamento do MS-AgR 25.816/DF, por meio do qual se afirmou a desnecessidade da ciência pessoal do interessado, entendendo-se suficiente a comprovação da entrega do 'AR' no endereço do destinatário:
Ementa: agravo regimental. Mandado de segurança. Desnecessidade de intimação pessoal das decisões do tribunal de contas da união. art. 179 do regimento interno do TCU. Intimação do ato impugnado por carta registrada, iniciado o prazo do art. 18 da lei nº 1.533/51 da data constante do aviso de recebimento. Decadência reconhecida. Agravo improvido.
O envio de carta registrada com aviso de recebimento está expressamente enumerado entre os meios de comunicação de que dispõe o Tribunal de Contas da União para proceder às suas intimações.
O inciso II do art. 179 do Regimento Interno do TCU é claro ao exigir apenas a comprovação da entrega no endereço do destinatário, bastando o aviso de recebimento simples.
Da revelia dos responsáveis Luiz Donizete Sifoleli e Associação de Rodeio Completo - Os Tropeiros
No caso vertente, a citação de cada um dos responsáveis (Luiz Donizete Sifoleli e Associação de Rodeio Completo - Os Tropeiros) se deu em endereços provenientes de pesquisas de endereços realizadas pelo TCU (vide parágrafos acima) , porquanto, devido ao insucesso de realizar a citação em endereços constantes na base de dados da Receita custodiada pelo TCU (peça 84) , buscou-se a notificação em endereços provenientes das bases de dados públicas custodiadas pelo TCU (TSE e Renach - peça 85) e das bases de dados do próprio TCU. A entrega dos ofícios citatórios nesses endereços não ficou comprovada, razão pela qual promoveu-se a notificação por edital publicado no Diário Oficial da União (peças87 e 86) .
Importante destacar que, antes de promover a citação por edital, para assegurar a ampla defesa, buscaram-se outros meios possíveis para localizar e citar os responsáveis, nos limites da razoabilidade, fazendo juntar aos autos informação comprobatória dos diferentes meios experimentados que restaram frustrados, tal como se demonstrou no item anterior da presente instrução (Acórdão 4851/2017-TCU-Primeira Câmara, Relator Min. Augusto Sherman) .
Nos processos do TCU, a revelia não leva à presunção de que seriam verdadeiras todas as imputações levantadas contra os responsáveis, diferentemente do que ocorre no processo civil, em que a revelia do réu opera a presunção da verdade dos fatos narrados pelo autor (Acórdão 1009/2018-TCU-Plenário, Relator Min. Bruno Dantas; 2.369/2013-TCU-Plenário, Relator Min. Benjamin Zymler e 2.449/2013-TCU-Plenário, Relator Min. Benjamin Zymler) . Dessa forma, a avaliação da responsabilidade do agente não pode prescindir da prova existente no processo ou para ele carreada.
Ao não apresentar sua defesa, os responsáveis deixaram de produzir prova da regular aplicação dos recursos sob sua responsabilidade, em afronta às normas que impõem aos gestores públicos a obrigação legal de, sempre que demandados pelos órgãos de controle, apresentar os documentos que demonstrem a correta utilização das verbas públicas, a exemplo do contido no art. 93 do Decreto-Lei 200/1967: 'Quem quer que utilize dinheiros públicos terá de justificar seu bom e regular emprego na conformidade das leis, regulamentos e normas emanadas das autoridades administrativas competentes.' 
Mesmo as alegações de defesa não sendo apresentadas, considerando o princípio da verdade real que rege esta Corte, procurou-se buscar, em manifestações dos responsáveis na fase interna desta Tomada de Contas Especial, se havia algum argumento que pudesse ser aproveitado a seu favor. 
Os argumentos apresentados na fase interna (peças 9 e 31) não elidem as irregularidades apontadas.
Em se tratando de processo em que a parte interessada não se manifestou acerca das irregularidades imputadas, não há elementos para que se possa efetivamente aferir e reconhecer a ocorrência de boa-fé na conduta dos responsáveis, podendo este Tribunal, desde logo, proferir o julgamento de mérito pela irregularidade das contas, conforme os termos dos §§ 2º e 6º do art. 202 do Regimento Interno do TCU (Acórdão 2064/2011-TCU-Primeira Câmara (relator Min. Ubiratan Aguiar) , 6.182/2011-TCU-1ª Câmara (relator Min. Weber de Oliveira) , 4.072/2010-TCU-1ª Câmara (Relator Min. Valmir Campelo) , 1.189/2009-TCU-1ª Câmara (Relator Min. Marcos Bemquerer) , 731/2008-TCU-Plenário (Relator Min. Aroldo Cedraz) . Ressalte-se que a análise da boa-fé relativa a pessoa jurídica de direito privado é realizada considerando as condutas de seus administradores, uma vez que os atos destes obrigam a pessoa jurídica, desde que exercidos nos limites dos poderes definidos no ato constitutivo do ente, nos termos do art. 47 do Código Civil (Acórdão 1723/2016-TCU-Plenário, Ministro-Relator Raimundo Carreiro) .
Dessa forma, os responsáveis Luiz Donizete Sifoleli e Associação de Rodeio Completo - Os Tropeiros devem ser considerados revéis, nos termos do art. 12, § 3º, da Lei 8.443/1992, devendo as contas serem julgadas irregulares, condenando-os, solidariamente, ao débito apurado e aplicando-lhes a multa prevista no art. 57 da Lei 8.443/1992.
Prescrição da Pretensão Punitiva
Vale ressaltar que a pretensão punitiva do TCU, conforme Acórdão 1441/2016-TCU-Plenário, Relator Min. Benjamin Zymler, que uniformizou a jurisprudência acerca dessa questão, subordina-se ao prazo geral de prescrição indicado no art. 205 do Código Civil, que é de dez anos, contado da data de ocorrência da irregularidade sancionada, nos termos do art. 189 do Código Civil, sendo este prazo interrompido pelo ato que ordenar a citação, a audiência ou a oitiva dos responsáveis.
No caso em exame, não ocorreu a prescrição, uma vez que a irregularidade sancionada ocorreu em 25/6/2010, e o ato de ordenação da citação ocorreu em 27/5/2020 (peça 73) .
CONCLUSÃO
Em face da análise promovida na seção 'Exame Técnico', verifica-se que os responsáveis Luiz Donizete Sifoleli e Associação de Rodeio Completo - Os Tropeiros não lograram comprovar a boa e regular aplicação dos recursos, instados a se manifestar, optaram pelo silêncio, configurando a revelia, nos termos do § 3º, do art. 12, da Lei 8.443/1992. Ademais, inexistem nos autos elementos que demonstrem a boa-fé dos responsáveis ou a ocorrência de outras excludentes de culpabilidade.
Vale ressaltar que a jurisprudência pacífica nesta Corte é no sentido da imprescritibilidade das ações de ressarcimento ao erário (Súmula TCU 282) . Dessa forma, identificado dano ao erário, devese instaurar e julgar o processo de tomada de contas especial para responsabilizar seus agentes causadores, respeitando o direito ao contraditório e à ampla defesa, independentemente de quando ocorreram os atos impugnados.
Verifica-se também que não houve a prescrição da pretensão punitiva, conforme análise já realizada.
Tendo em vista que não constam dos autos elementos que permitam reconhecer a boa-fé dos responsáveis, sugere-se que as suas contas sejam julgadas irregulares, nos termos do art. 202, § 6º, do Regimento Interno do TCU, com a imputação do débito atualizado monetariamente e acrescido de juros de mora, nos termos do art. 202, § 1º do Regimento Interno do TCU, descontado o valor eventualmente recolhido, com a aplicação da multa prevista no art. 57 da Lei 8.443/1992.
Por fim, como não houve elementos que pudessem modificar o entendimento acerca das irregularidades em apuração, mantém-se a matriz de responsabilização presente na peça 70.
PROPOSTA DE ENCAMINHAMENTO
Diante do exposto, submetemos os autos à consideração superior, propondo ao Tribunal:
considerar revéis os responsáveis Luiz Donizete Sifoleli (CPF: XXX.935.791-XX) e Associação de Rodeio Completo - Os Tropeiros (CNPJ: 04.534.444/0001-68) , para todos os efeitos, dando-se prosseguimento ao processo, com fulcro no art. 12, § 3º, da Lei 8.443/1992;
julgar irregulares, nos termos dos arts. 1º, inciso I, 16, inciso III, alíneas 'b' e 'c', da Lei 8.443/1992, c/c os arts. 19 e 23, inciso III, da mesma Lei, as contas dos responsáveis Luiz Donizete Sifoleli (CPF: XXX.935.791-XX) e Associação de Rodeio Completo - Os Tropeiros (CNPJ: 04.534.444/0001-68) , condenando-os solidariamente ao pagamento das importâncias a seguir especificadas, atualizadas monetariamente e acrescidas dos juros de mora, calculadas a partir das datas discriminadas até a data da efetiva quitação do débito, fixando-lhes o prazo de quinze dias, para que comprovem, perante o Tribunal, o recolhimento das referidas quantias aos cofres do Tesouro Nacional, nos termos do art. 23, inciso III, alínea 'a', da citada lei, c/c o art. 214, inciso III, alínea 'a', do Regimento Interno do TCU.
	Débito relacionado ao responsável Associação de Rodeio Completo - Os Tropeiros (CNPJ: 04.534.444/0001-68) em solidariedade com Luiz Donizete Sifoleli (CPF: XXX.935.791-XX) :
	Data de ocorrência
	Valor histórico (R$) 

	25/6/2010
	100.000,00

Valor atualizado do débito (com juros) em 18/9/2020: R$ 216.102,29.
aplicar individualmente aos responsáveis Luiz Donizete Sifoleli (CPF: XXX.935.791-XX) e Associação de Rodeio Completo - Os Tropeiros (CNPJ: 04.534.444/0001-68) , a multa prevista no art. 57 da Lei 8.443/1992 c/c o art. 267 do Regimento Interno do TCU, fixando-lhes o prazo de quinze dias, a contar da notificação, para que comprovem, perante o Tribunal (art. 214, III, alínea 'a', do Regimento Interno do TCU) , o recolhimento da dívida aos cofres do Tesouro Nacional, atualizada monetariamente desde a data do acórdão que vier a ser proferido por este Tribunal até a data do efetivo recolhimento, se paga após o vencimento, na forma da legislação em vigor;
autorizar, desde logo, a cobrança judicial das dívidas, caso não atendidas as notificações, na forma do disposto no art. 28, inciso II, da Lei 8.443/1992;
autorizar também, desde logo, se requerido, com fundamento no art. 26, da Lei 8.443, de 1992, c/c o art. 217, §§ 1º e 2º do Regimento Interno do TCU, o parcelamento da (s) dívida (s) em até 36 parcelas, incidindo, sobre cada parcela, corrigida monetariamente, os correspondentes acréscimos legais, fixando-lhe o prazo de quinze dias, a contar do recebimento da notificação, para comprovar, perante o Tribunal, o recolhimento da primeira parcela, e de trinta dias, a contar da parcela anterior, para comprovar os recolhimentos das demais parcelas, devendo incidir, sobre cada valor mensal, atualizado monetariamente, os juros de mora devidos, no caso do débito, na forma prevista na legislação em vigor, alertando os responsáveis de que a falta de comprovação do recolhimento de qualquer parcela importará o vencimento antecipado do saldo devedor, nos termos do § 2º do art. 217 do Regimento Interno deste Tribunal;
enviar cópia do Acórdão a ser prolatado à Procuradoria da República no Estado de São Paulo, nos termos do § 3º do art. 16 da Lei 8.443/1992, c/c o § 7º do art. 209 do Regimento Interno do TCU, para adoção das medidas cabíveis; e
enviar cópia do Acórdão que vier a ser proferido ao Ministério do Turismo e aos responsáveis, para ciência;
informar à Procuradoria da República no Estado de São Paulo, ao Ministério do Turismo e aos responsáveis que a presente deliberação, acompanhada do Relatório e do Voto que a fundamenta, está disponível para a consulta no endereço www.tcu.gov.br/acordaos, além de esclarecer que, caso requerido, o TCU poderá fornecer sem custos as correspondentes cópias, de forma impressa; e
informar à Procuradoria da República no Estado de São Paulo que, nos termos do parágrafo único do art. 62 da Resolução-TCU 259/2014, os procuradores e membros do Ministério Público credenciados nesta Corte podem acessar os presentes autos de forma eletrônica e automática, ressalvados apenas os casos de eventuais peças classificadas como sigilosas, as quais requerem solicitação formal.' (grifos no original) .
	É o relatório.

não há.

Procurador Sergio Ricardo Costa Caribé.

TOMADA DE CONTAS ESPECIAL. RECURSOS CAPTADOS POR FORÇA DA LEI DE INCENTIVO À CULTURA. NÃO COMPROVAÇÃO DA BOA E REGULAR APLICAÇÃO DOS RECURSOS PÚBLICOS CAPTADOS. CITAÇÃO. REVELIA. CONTAS IRREGULARES. DÉBITO E MULTA. CIÊNCIA.

TOMADA DE CONTAS ESPECIAL (TCE)

Secretaria de Controle Externo de Tomada de Contas Especial (SecexTCE).

Cuidam os autos de tomada de contas especial (TCE) instaurada pelo Ministério do Turismo em desfavor de Luiz Donizete Sifoleli e Associação de Rodeio Completo - Os Tropeiros em razão da não comprovação da regular aplicação dos recursos repassados pela União por meio do Convênio 00484/2010, registro Siafi 735859 (peça 6) , firmado entre o Ministério do Turismo e a referida associação, tendo por objeto o evento descrito como "1º Cavalgada Fest Show de Tarabai/SP".
2.	O fundamento para a instauração da presente TCE, nos termos consignados na matriz de responsabilização elaborada pelo tomador de contas, foi a constatação da seguinte irregularidade: 
Não comprovar a locação de tendas e a prestação dos serviços de segurança. Não enviar o relatório de cumprimento do objeto preenchido de acordo com o plano de trabalho, ausência do contrato de exclusividade, notas emitidas sem o atesto do recebimento dos serviços e ausência de documentação bancária que apresente os pagamentos realizados.
3.	No âmbito desta Corte de Contas, o Sr. Luiz Donizete Sifoleli e a Associação de Rodeio Completo - Os Tropeiros, responsáveis pela gestão e execução dos recursos repassados por meio do Convênio 00484/2010, foram citados pelo débito apurado em decorrência das seguintes irregularidades: i) ausência de comprovação da regular execução financeira do convênio; ii) ausência de comprovação de que as empresas que não detinham direitos de exclusividade, contratadas irregularmente por inexigibilidade, pagaram o cachê de bandas ou cantores que realizaram o evento; e iii) não comprovação da execução física do objeto do convênio.
4.	Regularmente citados sobre as mencionadas irregularidades, nos termos da instrução de peça 71 da Secretaria de Controle Externo de Tomada de Contas Especial, do pronunciamento de peça 73 da SecexTCE e dos editais de citação de peças 86 e 87, os responsáveis permaneceram silentes, o que caracterizou suas revelias, podendo-se dar prosseguimento ao processo, com fulcro no art. 12, § 3º, da Lei 8.443/1992.
5.	Dessa forma, pelo fato de os responsáveis Luiz Donizete Sifoleli e Associação de Rodeio Completo - Os Tropeiros deixarem de produzir prova da regular aplicação dos recursos sob sua responsabilidade, em afronta às normas que impõem aos gestores públicos a obrigação legal de, sempre que demandados pelos órgãos de controle, apresentar os documentos que demonstrem a correta utilização das verbas públicas, acolho e incorporo às minhas razões de decidir as análises e os fundamentos detalhados na instrução de mérito da unidade técnica especializada (peça 107) , anuídas pelos dirigentes da SecexTCE (peças 108 e 109) e pelo representante do Ministério Público junto ao TCU (peça 110) , no sentido de julgar irregulares as presentes contas, com imputação do débito apurado aos referidos responsáveis, no valor atualizado (com juros) em 18/9/2020 de R$ 216.102,29, e aplicação da multa prevista no art. 57 da Lei 8.443/1992, sem prejuízo da breve consideração a seguir. 
6.	Mesmo ocorrendo a revelia, considerando o princípio da verdade real que rege esta Corte de Contas, procurou-se buscar, em manifestações dos responsáveis na fase interna da presente Tomada de Contas Especial, se havia algum argumento que pudesse ser aproveitado a seu favor. Entretanto, analisando os argumentos apresentados na fase interna (peças 9 e 31) , verifico que eles não elidem as irregularidades apontadas.
7.	No tocante à prescrição da pretensão punitiva por parte do TCU, verifico, com base nos elementos constantes dos autos, que não ocorreu. Nos termos do Acórdão 1441/2016-TCU-Plenário, Relator Ministro Benjamin Zymler, que uniformizou a jurisprudência acerca dessa questão, tal pretensão subordina-se ao prazo geral de prescrição indicado no art. 205 do Código Civil, que é de dez anos, contado da data de ocorrência da irregularidade sancionada, nos termos do art. 189 do Código Civil, no caso, 25/06/2010, sendo este prazo interrompido pelo ato que ordenar a citação, a audiência ou a oitiva dos responsáveis, no caso, pronunciamento da SecexTCE de 27/5/2020 (peça 73) .
8.	Por fim, adequado o envio de cópia da presente deliberação à Procuradoria da República no Estado de São Paulo, nos termos do § 3º do art. 16 da Lei 8.443/1992, c/c o § 7º do art. 209 do Regimento Interno/TCU, para adoção das medidas cabíveis.
	Ante o exposto, VOTO por que o Tribunal aprove o acórdão que ora submeto à deliberação deste Colegiado.
TCU, Sala das Sessões Ministro Luciano Brandão Alves de Souza, em 13 de abril de 2021.
Ministro JOÃO AUGUSTO RIBEIRO NARDES
Relator